【裁判字號】    96,交聲,1735
【裁判日期】    970131
【裁判案由】    違反道路交通管理處罰條例聲明異議
【裁判全文】
臺灣臺北地方法院交通事件裁定    96年度交聲字第1735號
    異  議  人
    即受處分人    甲○○
上列受處分人因違反道路交通管理處罰條例案件，對於臺北市交
通事件裁決所中華民國九十六年十一月十九日所為之處分（原處
分案號：北市裁二字第裁二二—ＡＢ0000000號）聲明異
議，本院裁定如下：
    主    文
異議駁回。
    理    由
一、按機器腳踏車，不在規定車道行駛，處新台幣六百元以上一
    千八百元以下罰鍰；又汽車駕駛人，駕駛汽車有違反本條例
    之行為，經交通勤務警察或依法令執行交通稽查任務人員制
    止時，不聽制止或拒絕停車接受稽查而逃逸者，除按各該條
    規定處罰外，處新台幣三千元以上六千元以下罰鍰；再道路
    交通管理處罰條例所稱之汽車，包括機器腳踏車，道路交通
    管理處罰條例第四十五條第十三款、第六十條第一項、第三
    條第八款，分別定有明文。次按道路交通管理處罰條例第七
    條之二第一項第四款規定：汽車駕駛人之行為有不服從指揮
    稽查而逃逸，當場不能或不宜攔截製單舉發者，得逕行舉發
    ，又同條例第七條之二第四項規定：第一項逕行舉發，應記
    明車輛牌照號碼、車型等可資辨明之資料，以「汽車所有人
    」為被通知人製單舉發；再同條例第八十五條第一項規定：
    道路交通管理處罰條例之處罰，受舉發違反道路交通管理事
    件之受處罰人，認為受舉發之違規行為應歸責他人者，應於
    舉發違反道路交通管理事件通知單應到案日期前，檢附相關
    證據及應歸責人相關證明文件，向處罰機關告知應歸責人，
    處罰機關應即另行通知應歸責人到案依法處理，逾期未依規
    定辦理者，仍依本條例各該違反條款規定處罰。
二、本件異議人即受處分人甲○○所有之車號Ｊ九八－三七六號
    重型機車，經警逕行舉發於九十六年八月二十日十七時三十
    分，在民權東路三段與敦化北路口，有機車行駛禁行車道，
    及違反處罰條例之行為，拒絕停車接受稽查而逃逸之違規，
    受處分人即該機車所有人於應到案日期前申訴，經原處分機
    關臺北市交通事件裁決所審查結果，仍認受處分人所有之上
    開機車確有該違規行為，而依道路交通管理處罰條例第四十
    五條第十三款規定，處罰鍰新台幣（下同）六百元，及依同
    條例第六十條第一項規定，處罰鍰三千元等情，有臺北市政
    府警察局舉發違反道路交通管理事件通知單（北市警交大字
    第ＡＢ0000000號）、臺北市交通事件裁決所違反道
    路交通管理事件裁決書（北市裁二字第裁二二—ＡＢ000
    0000號）等件附卷可稽。
三、受處分人異議意旨略以：本件舉發違規時間九十六年八月二
    十日十七時三十分，伊並未騎乘伊所有的Ｊ九八－三七六號
    重型機車，當時該機車是放在伊家中的地下室，伊亦未借給
    他人使用；伊是開租賃車到機場接送往來之司機，九十六年
    八月二十日十五時至十七時，伊在台北市○○○路四百八十
    號的修車廠修理車，修完車後，伊駕駛租賃車走民族東路西
    往東的方向上松江交流道，再開高速公路到機場接機，當天
    並未行經民權東路；本件伊提出申訴後，舉發機關回函稱上
    開機車之違規地點係行駛民權東路四段東往西內側第一、二
    車道（禁行機車道），與舉發單所記載之違規地點民權東路
    三段與敦化北路口並不相同，爰對原處分不服，依法聲明異
    議云云。
四、經查：
(一)、受處分人所有Ｊ九八－三七六號重型機車之前揭違規事實，
    業據證人即舉發員警乙○○於本院調查中證稱：九十六年八
    月二十九日十七時至十九點，伊在民權東路與敦化北路口西
    側分隔島執行疏導車流勤務，十七時三十分見到Ｊ九八－三
    七六號重型機車，從民權東路東向西方向，在一、二車道之
    間向西行駛，伊看到他時，車子已經到了敦化北路口的路口
    中間，當時伊用指揮棒及吹哨音指示停靠路旁，但該機車靠
    近伊這個方向之後，並未停車又繼續行駛往民族東路方向的
    巷子走，行駛方向如伊今日庭呈相片上所繪（民權東路四段
    －－＞敦化北路口－－＞民權東路三段－－＞民權東路三段
    巷道）；當時該機車有後載乘客，伊揮指揮棒及吹哨子，他
    們絕對有看到及聽到，因為後面那個人還有望著伊，伊可以
    看出兩位都是男生，有戴安全帽，但體型及年紀伊並沒有特
    別去辨識，伊是以辨識車號去舉發，該車是銀色的重型機車
    ，車號是Ｊ九八－三七六號；伊擔任交通員警勤務已有六年
    以上，兩眼視力都是一點二以上，當時天還沒有黑，伊可以
    確定當時所看到的違規車輛車號；這是屬於動態的違規，當
    時伊又要吹哨子，又要拿指揮棒，所以無法拍照等語（見本
    院九十七年一月十八日調查筆錄），並提出違規車輛行駛路
    線相片二紙在卷。按證人乃原處分機關舉發受處分人有前述
    違規行為之原證人，其並到庭具結擔保其供述之真實性，且
    在負擔偽證罪之心理處罰狀態下，證述受處分人經認定違規
    及其舉發之經過，依本件卷存證據資料並無任何積極證據足
    資證明證人上述證述係屬虛偽，亦無足以令人顯信證人之證
    述為不可採之品格證據或前科證據存在，參以受處分人亦自
    承其上開重型機車確為銀色重型機車等語（同見本院上開調
    查筆錄），核與證人目擊違規車輛之外型並無不符，應認證
    人之證言具有相當之可信性；
(二)、至受處分人辯稱：九十六年八月二十日當天，伊所有之上開
    機車係放在伊家中的地下室，並未借給他人使用；伊本人亦
    未駕車行經民權東路；舉發機關就伊申訴回函所稱之違規地
    點，與舉發單所記載之違規地點並不相同等節。經查：(1)受
    處分人辯稱伊所有之Ｊ九八－三七六號重型機車，於九十六
    年八月二十日當天係放在伊家中的地下室云云，惟此節並無
    提出任何證據資為佐憑，難信為真實；(2)受處分人提出車號
    二七五二號ＨＨ車輛九十六年八月二十九日之修車估價單，
    主張舉發違規當日十五時至十七時，伊係在臺北市○○○路
    四八○號修車廠修車，未於舉發違規時間駕車行經違規地點
    云云，惟查上開估價單並未記載修車之確實起迄時間，能否
    作為受處分人九十六年八月二十日十五時至十七時之行縱證
    明，已屬有疑；況本件係舉發受處分人所有機車之違規事實
    ，如該機車確有前述違規，而受處分人並未指明其他應歸責
    對象時，依法即應以所有人為處罰對象，不以受處分人本人
    駕駛車輛為必要；(3)再受處分人所有之重型機車之違規行進
    路線，係民權東路四段、敦化北路口、民權東路三段，由東
    向西行駛於內線第一、二車道之間等情，業據前揭證人指明
    在卷，舉發機關對受處分人申訴回函所稱違規地點民權東路
    四段，與舉發單所記載違規地點民權東路三段與敦化北路口
    ，均係違規車輛行進路線，應認並無受處分人所稱違規地點
    不符之情形。綜上，受處分人所辯均無可採。
五、綜上，本件受處分人所有之重型機車，確有舉發單所載之機
    車行駛禁行車道，及違反處罰條例之行為，拒絕停車接受稽
    查而逃逸等違規行為，舉發機關依法舉發、原處分機關依道
    路交通管理處罰條例第四十五條第十三款、第六十條規定，
    分別處罰鍰六百元、三千元，均屬於法有據。本件受處分人
    之聲明異議，為無理由，應予駁回。
六、據上論斷，依道路交通案件處理辦法第十九條，裁定如主文
    。
中    華    民    國  九十七  年    一    月  三十一  日
                  交通法庭法  官  孫  曉  青
以上正本證明與原本無異
如不服本裁定應於送達後五日內向本院提出抗告狀
                          書記官  郭  錦  賢
中    華    民    國  九十七  年    一    月  三十一  日


司法院資訊處製作；財團法人民間司法改革基金會備份。
